【裁判字號】    95,易,129
【裁判日期】    950426
【裁判案由】    贓物
【裁判全文】
臺灣臺北地方法院刑事判決               95年度易字第129號
公  訴  人  臺灣板橋地方法院檢察署檢察官
被      告  丁○○
                    現於臺灣臺北監獄執行中
上列被告因贓物案件，經檢察官聲請簡易判決處刑（臺灣板橋地
方法院檢察署九十四年度偵字第五三四六號），惟因有刑事訴訟
法第四百五十一條之一第四項但書之情形，經臺灣板改橋地方法
院改適用通常程序，並以管轄錯誤移送本院審理（九十四年度易
字第一五九一號），本院判決如下：
    主  文
丁○○無罪。
    理  由
一、公訴意旨略以：被告丁○○明知車號GI-3522 號自小客車係
    來路不明之贓物（該車係甲○○於民國九十四年三月二十五
    日之某時，在臺北縣三重市重新橋下停車場，遭不詳之人竊
    走），竟仍於同年三月二十七日凌晨零時三十分許，在臺北
    市○○區○○路二段三二０巷六二之一號四樓住處附近，收
    受「丙○○」交付之上開車輛以供己使用。嗣丁○○於同日
    凌晨一時十分許，駕駛上開自小客車，行經臺北縣板橋市○○路○段十一巷九二號，為警攔檢查獲，始知悉上情，並扣
    得汽車鑰匙一把。因認被告所為係涉犯刑法第三百四十九條
    第一項之收受贓物罪嫌等語。
二、按犯罪事實應依證據認定之，無證據不得認定犯罪事實；又
    不能證明被告犯罪者，應諭知無罪之判決，刑事訴訟法第一
    百五十四條第二項、第三百零一條第一項定有明文。刑事訴
    訟法上所謂認定犯罪事實之證據，係指足以證明被告確有犯
    罪行為之積極證據而言，該項證據必須適合於被告犯罪事實
    之認定，始得採為斷罪之資料。苟未能發現相當證據，或證
    據不足以證明，自不能以推測或擬制之方法，以為裁判基礎
    （最高法院二十九年度上字第三一０五號、六十九年度台上
    字第四九一三號、四十年度台上字第八六號判例意旨資參照
    ）。
三、公訴人認被告丁○○涉有前揭收受贓物罪嫌，無非係以被害
    人甲○○於警詢及偵查中之指述、搜索扣押筆錄、扣押物品
    目錄表、贓物認領保管單、車籍作業系統─查詢認可資料、
    內政部警政署刑事警察局鑑驗書各一份，資為論據。訊據被
    告丁○○則否認有何收受贓物犯行，辯稱：查獲當天伊在樓
    下遇到鄰居丙○○駕駛一部自小客車，伊即請丙○○搭載伊
    前往板橋找伊老闆林伯俊拿工錢，到達後伊在門外按門鈴，
    老闆請伊在外面等一下，剛好警察經過，問伊該車駕駛人為
    何人，伊才發現丙○○已經不在車上，伊知道該車是丙○○
    竊得之贓車，因丙○○本身沒有汽車，但伊沒有收受駕駛該
    部贓車等語。
四、經查，本件車牌號碼GI-3522 號自用小客車，為甲○○所有
    ，於同年月二十五日十二時許，仍停放在台北縣三重市重新
    橋下停車場，嗣於九十四年三月二十七日凌晨一時十分許，
    在台北縣板橋市○○路○段十一巷九十二號前經警查獲，當
    時車輛並未熄火，且僅被告一人在場之事實，業據證人即被
    害人甲○○於警詢及偵查中證述在卷（見偵查卷第十二、十
    三、七一頁），復有車籍作業系統─查詢認可資料、贓物認
    領保管單各一紙附卷可稽（見偵查卷第二三、二五頁），並
    據被告供承在卷，自堪認定。被告雖辯稱查獲當天係伊鄰居
    丙○○駕駛該車搭載伊前往板橋找伊老闆拿工錢，伊不曾收
    受駕駛該部贓車云云，然據證人丙○○於本院審理時結證稱
    ：伊不會開車，也不曾駕始小客車搭載被告前往板橋找他老
    闆拿工錢，亦未交付車號GI-3522 號自小客車予被告等語（
    見本院九十五年四月十二日審判筆錄第三至五頁）；且經警
    採集該自小客車上所留指紋，僅於駕駛座前儀表板與擋風玻
    璃間平台處所放置之一支膠框太陽眼鏡鏡片上採得指紋一枚
    ，經比對結果與丁○○指紋卡之左中指指紋相符，而該太陽
    眼鏡為被害人甲○○所有置於車內駕駛座前之儀表板上等情
    ，亦據證人即台北縣警察局海山分局負責本件指紋採集之員
    警乙○○、被害人甲○○分別於本院、警詢中證述在卷（見
    本院九十五年四月十二日審判筆錄第六、七頁及台北縣政府
    警察局海山分局函檢附調查筆錄），並有內政部警政署刑事
    警察局九十四年四月二十六日刑紋字第0940064904號鑑驗書
    存卷可參（見偵查卷第九十至九一頁），是以該車除於駕駛
    座前之儀表板上方平台所置放之太陽眼鏡鏡片上採得被告之
    指紋外，並無丙○○或其他人之指紋等情觀之，證人丙○○
    證稱其未駕駛上開自小客車搭載被告前往板橋等語，要非無
    稽，堪以採信；又以該車停放時並未熄火，車旁僅被告一人
    在場之現場情形以查，足認該自小客車實係由被告駕駛至查
    獲地點。又查該部自小客車於九十四年三月二十五日中午十
    二時許仍停放於重新橋下停車場，迄被告經警查獲時間同年
    月二十七日凌晨一時十分許僅一日餘，衡諸一般行竊目的，
    多係供己留用或變賣處分，而自小客車復具有相當之經濟價
    值，他人迨無將甘冒觸犯法紀風險取得之物，任意交予被告
    使用之可能；佐以被告為警查獲後，一再虛構係由丙○○駕
    駛云云，直至丙○○到庭證述上情後，猶矢口否認駕駛該車
    ，卻始終無法指出車輛來源各節參互以觀，堪認上述車輛應
    為被告所竊取，公訴意旨認被告收受由丙○○所交付之上開
    失竊車輛，既與前揭事實不符，且所提出被害人甲○○之指
    述、搜索扣押筆錄、扣押物品目錄表、贓物認領保管單、車
    籍作業系統─查詢認可資料、內政部警政署刑事警察局鑑驗
    書等證據資料，除堪認為被告涉犯竊盜罪嫌之間接證據，究
    不能證明被告有何收受贓物犯行。此外，復查無其他積極證
    據，足認被告有公訴人所指之收受贓物犯行，揭諸前開說明
    ，自應為被告無罪之諭知。至被告丁○○所涉竊盜罪嫌部分
    ，因與檢察官起訴之基本社會事實並非同一，本院自不得審
    究，應由檢察官另為適法之處理。
五、台灣台北地方法院檢察署檢察官九十五度年偵字第八四二號
    移送併辦意旨略以：被告丁○○明知車號BPT-252 號之重型
    機車（引擎號碼為SD25KE-112785），及車號AXT-637之車牌
    （引擎號碼為SD25EC-101792 ），均係來路不明之贓物（前
    車係蔡孟玲於九十四年三月十一日某時，在臺北市○○區○○街一六０巷二二弄十五號前失竊；後者係顏仲毅所有之車
    牌），竟仍於同年三月十五日十一時許，在臺北市○○區○○路二段三二０巷附近，收受丙○○交付車身為車號BPT-25
    2號所屬之機車，但懸掛AXT-637號車牌之上開機車供己使用
    。嗣丁○○於同日十一時三十分許，駕駛上開機車，行經臺
    北市○○路○段三二０巷六二號旁時，為警攔檢查獲，因認
    被告丁○○係涉犯刑法第三百四十九條第一項之收受贓物罪
    嫌，與本件起訴部分為連續犯，應為起訴效力所及等語。然
    查本件起訴部分既為被告無罪之諭知，則上開併辦部分與本
    案即無連續犯之裁判上一罪關係，本院自無從併予審理，應
    退回檢察官另行處理。
據上論斷，應依刑事訴訟法第三百零一條第一項，判決如主文。
本案經檢察官李建論到庭執行職務
中    華    民    國    95    年    4     月    26    日
                  刑事第十一庭  審判長法  官  劉方慈
                                      法  官  陳正昇
                                      法  官  鍾淑慧
以上正本證明與原本無異。
如不服本判決，應於判決送達後10日內向本院提出上訴狀（應抄
附繕本）。告訴人或被害人如對於本判決不服者，應具備理由請
求檢察官上訴，其上訴期間之計算係以檢察官收受判決正本之日
期為準。
                                書記官  劉英芬
中    華    民    國    95    年    5     月    1     日


司法院資訊處製作；財團法人民間司法改革基金會備份。
